【裁判字號】    97,上易,1037
【裁判日期】    980310
【裁判案由】    返還借款
【裁判全文】
臺灣高等法院民事判決                97年度上易字第1037號
上  訴  人  乙○○
訴訟代理人  蔡文彬律師
            林明賢律師
            陳孟秀律師
被  上訴人  甲○○
訴訟代理人  張立業律師
複  代理人  林輝豪律師
上列當事人間請求返還借款事件，上訴人對於中華民國97年10月
8日臺灣台北地方法院97年訴字第3515號第一審判決提起上訴，
本院於97年2月24日言詞辯論終結，判決如下：
    主  文
上訴駁回。
第二審訴訟費用由上訴人負擔。
    事實及理由
一、上訴人起訴主張：
    原審共同被告林燕雪 (下稱林燕雪)於民國 (下同)95 年5月
    2日致電伊表示急需借款新臺幣（下同）96萬元，伊基於兩
    造均為童軍團團友之情誼，乃以女兒王怡平之帳戶匯款96萬
    元至林燕雪之帳戶，林燕雪嗣交付伊如原判決附表 (下稱附
    表)所示編號1、2之支票以為擔保。次日林燕雪又向伊借款
    49萬元，伊表示該筆借款須先返還，林燕雪乃再交付伊如附
    表所示編號3之支票。當日晚間被上訴人偕同其次女至伊家
    中，就林燕雪所欠債務親口向伊承諾：「請放心！這些錢我
    會負責還你」。被上訴人既表示將負責償還林燕雪之借款，
    則與伊有承擔林燕雪債務之意思表示合致，成立重疊之債務
    承擔，林燕雪及被上訴人自應負連帶給付之責。退步言之，
    縱認被上訴人所為並非重疊之債務承擔，亦應解為於林燕雪
    不履行債務時，由被上訴人代負履行責任，而有保證契約之
    存在，伊除得請求林燕雪返還借款外，亦得依保證契約請求
    被上訴人代負履行責任。嗣被上訴人更多次向童軍團夥伴們
    表示，其妻即林燕雪對童軍團團友所負債務，會負責到底。
    惟林燕雪所交付之3紙支票中，僅附表所示編號3之支票兌現
    ，其餘支票均遭退票，而仍積欠借款96萬元，如被上訴人無
    為林燕雪償還借款之法效意思，何以嗣後仍屢屢承諾負責償
    還，僅以林燕雪生病、被上訴人尚在攻讀博士學位為由拖延
    ，而遲至96年9月中旬始拒絕回應，足稽被上訴人確有承諾
    負責還錢之法效意思，並非僅為閒話家常。被上訴人雖提出
    手機簡訊中之「日昨與您通話會幫祈禱早日取得博士但無法
    給我任何承諾」，欲證明被上訴人未曾對伊有任何承諾。惟
    查，該簡訊之發出日期為96年10月12日，距離被上訴人承諾
    ：負責還款（95年5月3日），已有1年5個月之久，伊不可能
    於該時日才要求被上訴人給予負責還款之承諾。再者，伊發
    出此簡訊係在票據跳票後，而被上訴人早已於95年5月3日承
    諾負責還款，故該簡訊並非要求被上訴人承諾承擔債務，而
    係要求被上訴人具體說明確切之清償時日，亦即已進入追究
    責任之階段，而非要求承諾承擔債務之階段。且由此簡訊「
    會幫祈禱早日取得博士……尊夫人有精神狀況您對乳癌患者
    如此實是殘忍不但要等您學業有成……每月多少給些處理事
    情的感覺」之前後文觀之，亦可證明係伊向被上訴人追究責
    任，而非要求承諾承擔債務。爰依併存的債務承擔或保證之
    法律關係，請求被上訴人應與林燕雪連帶給付上訴人96萬元
    本息，或林燕雪應給付上訴人96萬元本息，如對其財產強制
    執行無效果時，由被上訴人給付之。原審判命林燕雪應給付
    上訴人96萬元本息，並駁回上訴人其餘之訴，上訴人就其敗
    訴部分不服，提起上訴，並於本院為先位聲明：１原判決不
    利伊部分廢棄。２被上訴人應與林燕雪連帶給付伊96萬元，
    及自起訴狀繕本翌日起至清償日止，按週年利率百分之5計
    算之利息。備位聲明：１原判決不利伊部分廢棄。２如對林
    燕雪之財產強制執行96萬元，及自起訴狀繕本送達翌日起至
    清償日止，按週年利率百分之5計算之利息無效果時，由被
    上訴人給付之。
二、被上訴人則抗辯：
    伊從未向上訴人表示：「請放心！這些錢我會負責還你」等
    語，更無所謂多次向童軍團夥伴們表示，其妻即林燕雪對童
    軍團團友所負債務，會負責到底，上訴人主張此事實，自應
    由其舉證。伊與上訴人之間，既無所謂重疊債務承擔或保證
    之意思表示合致，上訴人據此而為請求，當屬無據。況依上
    訴人所提出96年10月12日之簡訊內容，更足以證明伊並無向
    上訴人做出將承擔林燕雪債務之承諾，且95年5月3日當晚，
    上訴人不在家中，僅有上訴人之配偶王清榮在家，上訴人並
    未在場，既然上訴人當時不在現場，則上訴人如何能要求伊
    為妻還債？又如何與上訴人發生承擔林燕雪全部債務意思之
    合致，顯見上訴人主張不實在。又伊於95年5月3日當晚在知
    道林燕雪有向上訴人借款一事之後，對於林燕雪所簽發的3
    張支票，日後是否發生跳票？根本無從確知。換言之，因該
    3張支票在日後亦有兌現之可能，故伊自無承擔債務之必要
    。伊對於林燕雪在外借款一事，並不知悉，既然伊不清楚林
    燕雪的債務，則如何能向童軍夥伴們表示將負責到底。而對
    此事實，均未見上訴人舉證以實其說。伊對於林燕雪與上訴
    人間之債務，究於何時屆清償期？利息如何計算等問題均不
    清楚，於此情形下，伊怎可能願意承擔債務等語。並於本院
    聲明：上訴駁回。
三、本件上訴人雖主張被上訴人在原審於97年6月18日受合法通
    知，於言詞辯論期日不到場，亦未提出準備書狀爭執，有視
    同自認之情事 (見原審卷第53頁)。按當事人對於他造主張
    之事實，於言詞辯論時不爭執者，視同自認。但因他項陳述
    可認為爭執者，不在此限。當事人對於他造主張之事實，已
    於相當時期受合法之通知，而於言詞辯論期日不到場，亦未
    提出準備書狀爭執者，準用第1項之規定。民事訴訟法第280
    條第1項、第3項前段固有明文規定。惟查，被上訴人雖於97
    年6月18日言詞辯論期日於相當期日受合法通知而不到場，
    惟其已於97年6月18日委任訴訟代理人，依民事訴訟法第132
    條前段之規定，訴訟代理人受送達之權限未受限制者，送達
    應向該代理人為之。因被上訴人之訴訟代理人未及收受期日
    通知，惟其已於97年8月15日到場並提出答辯狀否認上訴人
    主張而為爭執，是被上訴人對上訴人主張之事實既已為爭執
    ，自與前開法條規定之情形不符，上訴人主張被上訴人業已
    自認云云，尚非有據。
四、再按當事人主張有利於己之事實者，就其事實有舉證之責任
    。民事訴訟法第277條前段定有明文。上訴人主張被上訴人
    曾於95年5月3日晚間至其家中，向上訴人承諾「請放心，這
    些錢我會負責還你」等語，業為被上訴人所否認，上訴人雖
    舉證人王清榮為證，並經證人王清榮於原審到庭證稱：「就
    是95年5月3日的前一天，林燕雪有打電話給我太太，我太太
    不在，我問她何事，她不講，後來我太太告訴我說林燕雪是
    要借錢有急用，我跟我太太說我們沒有多餘的錢，但是我們
    家有教育基金，如有急用就從那邊領出來借給林燕雪，是由
    原告 (即上訴人)將錢匯給林燕雪，匯了96萬元」、「匯錢
    隔天，被告甲○○ (即被上訴人)就跑到我們家來，原告有
    問他這150萬元是小孩的教育基金，我們沒有多餘的錢，你
    要想辦法來還，然後他就回答沒有問題，你放心，這些錢我
    會負責還你」等語（見原審卷第66頁反面）。然查，林燕雪
    於95年5月2日向上訴人借得96萬元時，交付上訴人如附表編
    號1、2之支票兩紙 (面額共計100萬元)，系爭借款之清償期
    日，無論依支票上之發票日記載為95年6月27日，或依上訴
    人主張約定之還款日為95年6月3日、同年7月3日 (見原審卷
    第68頁)，被上訴人於林燕雪借得系爭款項之翌日到上訴人
    家中，當時上訴人既持有如附表編號1、2之支票，系爭款項
    剛出借且債務未屆清償期，當無任何情事足讓上訴人對林燕
    雪之清償能力有所懷疑；且參以上訴人於出借林燕雪系爭款
    項之次日，又應林燕雪之要求借予49萬元 (見原審卷第10頁
    ) ，顯見上訴人與林燕雪間彼此間有一定信任關係，再佐以
    上訴人實際匯款金額及林燕雪交付支票面額存在差價，上訴
    人就系爭借款業已收取4萬元之利息等情，上訴人實無對前
    來拜訪之被上訴人就林燕雪之債務為「你要想辦法來還」催
    討言詞之必要。次查，觀諸證人王清榮係於97年9月24日到
    庭作證，與待證事實發生之期日95年5月3日，相距有2年又4
    月有餘，有關證人王清榮何以清楚記得被上訴人有講「你放
    心，這些錢我會負責還你。」等話一節，法官問證人：「有
    無問他錢如何還？」，證人王清榮回答：「沒有問他。」；
    法官又問證人：「當時你太太有答應他，好就由他來還？」
    ，證人王清榮回答：「有，被告甲○○有問我太太，你那些
    錢，我忘記實際的內容為何了。」 (見原審卷第66頁背面)
    ，上訴人主張：「當天晚上的經過，是因為原告與證人王清
    榮一直有與被告甲○○討論還債的事情，所以比較有印象。
    」 (見原審卷第68頁)；上訴人、證人王清榮既與被上訴人
    討論系爭借款由被上訴人還債問題，則焉有未提及被上訴人
    如何清償一事，且證人王清榮既然記得被上訴人同意負責清
    償系爭借款，而被上訴人詢問上訴人有關系爭借款之實際內
    容為何卻又忘記，在在有違經驗法則。況證人王清榮為上訴
    人之配偶，其所為證言因與上訴人之身分關係，足以影響其
    證言之信用。是證人王清榮之證詞，尚難資為認定上訴人主
    張為真實之證據。綜上，被上訴人抗辯其未曾向上訴人就林
    燕雪積欠之債務，承諾「請放心，這些錢我會負責還你」等
    語，應可採信。另上訴人主張被上訴人事後有向其他童軍團
    團友表示其會負責清償林燕雪之債務乙節，為被上訴人所否
    認，上訴人亦未能舉證證明之，亦難作有利於上訴人之認定
    。
五、綜上所述，上訴人主張被上訴人就林燕雪積欠之債務，與上
    訴人有併存的債務承擔或保證之合意，為不足採。是則上訴
    人執此請求被上訴人應就96萬元本息與林燕雪負連帶給付責
    任或不真正連帶責任云云，自屬無據。從而，上訴人本於併
    存債務承擔或保證之法律關係，請求被上訴人連帶給付96萬
    元本息，或於對林燕雪之財產強制執行無效果時，負清償之
    責，為無理由，不應准許。原審為上訴人敗訴之判決，及駁
    回其假執行之聲請，並無不合。上訴意旨指摘原判決不當，
    求予廢棄改判，為無理由，應予駁回。
六、據上論結，本件上訴為無理由，依民事訴訟法第449條第1項
    、第78條，判決如主文。
中    華    民    國    98    年    3     月    10    日
                    民事第十三庭
                        審判長法  官  黃騰耀
                              法  官  周舒雁
                              法  官  陳姿岑
正本係照原本作成。
不得上訴。
中    華    民    國    98    年    3     月    11    日
                              書記官  黃慶霽


司法院資訊處製作；財團法人民間司法改革基金會備份。
